---
title: "Gene expresson course. Task 2. RNAseq analysis."
output:
  html_document:
    df_print: paged
---

## Homework 1: _deadline December 14th_

__Dataset__: [GSE114749](https://www.ncbi.nlm.nih.gov/geo/query/acc.cgi?acc=GSE114749)

__Organism__: Mus musculus

__Question__: Spleen vs small intestine





```{r setup, message=FALSE}
library(ggplot2)
library(DESeq2)
library(apeglm)
library(ggrepel)
library(dplyr)
library(org.Mm.eg.db)
library(fgsea)
```


# Читаем файлы
```{r message=FALSE}

files <- list.files("all_counts", full.names = T)
files
```

```{r message=FALSE}
counts <- lapply(files, function(countsFile) {
  read.table(countsFile, sep="\t", header=1, row.names = 1, stringsAsFactors = F, 
             comment.char = "", skip=1, 
             col.names=c("Geneid", "Chr", "Start", "End", "Strand", "Length", "Count"))})
```

И создаем табличку:
```{r message=FALSE}
counts <- lapply(counts, function(countsTable) countsTable[, "Count", drop=F])
counts <- do.call(cbind, counts)
colnames(counts) <- gsub(".*(SRR\\d+).*", "\\1", files)
head(counts)
```
```{r message=FALSE}
dim(counts)
```

Переименую столбцы:
```{r message=FALSE}
rownames(counts) <- unlist(lapply(rownames(counts), function(x) gsub("(ENSMUSG\\d+)\\.\\d+", "\\1", x, perl=T)))
head(counts)
```
```{r message=FALSE}
counts$genes <- mapIds(org.Mm.eg.db, rownames(counts), column="SYMBOL", "ENSEMBL", multiVals = "first")
```

И пофильтрую (те, что не замапились, и те, которые все = 0): 
```{r message=FALSE}
filt_counts <- counts[!is.na(counts$genes),]
filt_counts <- filt_counts[rowSums(filt_counts[1:6]) != 0, ]
head(filt_counts)
```

Удалим дубликаты:
```{r message=FALSE}
filt_counts <- aggregate(.~genes,FUN = sum, filt_counts)
```

```{r message=FALSE}
dim(filt_counts)
```

Отлично! Последний шаг:

```{r message=FALSE}
row.names(filt_counts) <- filt_counts$gene
filt_counts$genes <- NULL
filt_counts
```

## Взглянем на данные
Посмотрим разброс значений размера библиотеки:
```{r message=FALSE}
ggplot(data=data.frame(librarySize=colSums(filt_counts)), aes(x=librarySize)) +
  geom_histogram() + theme_bw() + scale_x_log10()
```

12.5-13.5 млн, неплохо, все близко.


## Два вида клеток
Разделим их

```{r message=FALSE}
data <- data.frame(
  gsm=gsub(".*(SRR\\d+).*", "\\1", files),
  organ=gsub(".*(SRR\\d+)_(spleen|intestine).*", "\\2", files),
  row.names = gsub(".*(SRR\\d+).*", "\\1", files)
)
data
```
## DESeq


```{r message=FALSE}
dds <- DESeqDataSetFromMatrix(countData = filt_counts,
                              colData = data,
                              design= ~organ)
keep <- rowSums(counts(dds)) >= 10
dds <- dds[keep,]
```
```{r message=FALSE}
dds <- DESeq(dds)
res <- results(dds)
```

## Volcano
```{r message=FALSE}
res <- as.data.frame(res)
res$gene <- rownames(res)
ggplot(res, aes(x=log2FoldChange, y=-log10(padj), color=padj < 0.05)) +
  geom_point() + theme_bw() + scale_color_manual(values=c("black", "red"))+
  geom_text_repel(data=res %>% dplyr::filter(padj < 1e-70), aes(label=gene, color=NULL))
```

Волкано приплюснут, однако с огромным pvalue выделяется несколько десятков генов. Интересно посмотреть на enrichment.

Стоит отметить самый ярковыделяющийся ген RET: регулирует межклеточные процессы и дифференциацию при органогенезе. Интересно, что в некардинально разделяющихся  транскриптомах такой ген есть.

```{r message=FALSE}
vsd <- vst(dds)
plotPCA(vsd, intgroup=c("organ"))
```

На графике клетки хорошо разделяются по типу ткани (даже по первой компоненте). 

## DE with LFC shrinkage


```{r message=FALSE}
load(file = "keggSymbolMouse.rdata")

# Shrinkage
res <- lfcShrink(dds, coef="organ_spleen_vs_intestine", type="apeglm")

temp <- results(dds)
res$stat <- temp$stat

stats <- res$stat
names(stats) <- rownames(res)
stats <- stats[order(stats)]


fgseaRes <- fgsea(pathways = keggSymbolMouse, 
                    stats    = stats,
                    minSize = 5,
                    maxSize = 500)
```

```{r message=FALSE}
topPathwaysUp <- fgseaRes[ES > 0][head(order(pval), n=10), pathway]
topPathwaysDown <- fgseaRes[ES < 0][head(order(pval), n=10), pathway]
topPathways <- c(topPathwaysUp, rev(topPathwaysDown))
plotGseaTable(keggSymbolMouse[topPathways], stats, fgseaRes, 
                gseaParam=0.5)
```

```{r message=FALSE}
topPathways
```

На самом деле странные пути, не понимаю как астма связана с кишками и селезенкой 0_0, но сам анализ вроде нормальный. 

Не стать мне биологом:(


